臺灣南投地方法院刑事判決　
111年度交易字第55號
公  訴  人  臺灣南投地方檢察署檢察官 
被      告  江榮琪


上列被告因過失重傷害案件，經檢察官提起公訴（111年度偵字
第1914號、111年度偵字第1915號），被告於本院準備程序中就
被訴事實為有罪之陳述，經告以簡式審判程序之旨，並聽取當事
人之意見後，本院裁定獨任依簡式審判程序，判決如下：
    主  文
江榮琪機車駕駛人，無駕駛執照駕車，因而過失致人重傷，處有
期徒刑捌月。
    事  實
一、江榮琪無駕駛執照仍於民國110年11月16日14時35分許，騎
    乘車牌號碼000-000號普通重型機車，由南投縣○○市○○路000
    號（靠南投市中興路由南往北方向之車道）旁之小巷行駛至
    中興路，欲左迴轉往南投市方向行駛，本應注意機車行駛於
    車道，應遵守道路交通標誌或標線之規定行駛；雙黃實線，
    即分向限制線，設於路段中，用以分隔對向車道，並雙向禁
    止超車、跨越或迴轉，分向限制線，用以劃分路面成雙向車
    道，禁止車輛跨越行駛，並不得迴轉，而依當時天候晴、日
    間自然光線，視距良好，路面為柏油鋪裝、乾燥、無缺陷、
    無障礙物等情，並無不能注意之情事，適李毅呈騎乘車牌號
    碼000-0000號普通重型機車，沿南投縣南投市中興路由北往
    南方向車道行駛而至，江榮琪竟未遵守上開規定，貿然跨越
    雙黃實線逆向斜穿，2車因而發生碰撞，致李毅呈人車倒地
    而受有頭部外傷併腦出血、慢性硬腦膜下出血及硬腦膜下積
    液等傷勢，嗣經送醫治療後，仍有水腦症、頭部外傷合併硬
    腦膜下出血併兩側偏癱及右側顱骨缺損，而達身體及健康有
    重大難治之重傷害之程度。江榮琪則於肇事後留在現場，於
    警方據報前往現場處理時，當場承認為肇事人，自首接受裁
    判。
二、案經李毅呈之法定代理人李致泓訴由臺灣南投地方檢察署檢
    察官偵查起訴。    
    理  由
壹、程序部分：
　　本案因適用簡式審判程序，相關證據取捨，不受傳聞法則的
    限制。
貳、實體方面：
一、上開犯罪事實，業據被告江榮琪於偵查及審理時坦承不諱，
    並有道路交通事故現場圖、道路交通事故調查報告表（一）
    、（二）、酒精測定紀錄表2份、道路交通事故肇事人自首
    情形紀錄表2份、現場及車損照片16張、臺中榮民總醫院診
    斷證明書、衛生福利部南投醫院診斷證明書、仁愛醫院診斷
    證明書、仁愛醫療財團法人大里仁愛醫院111年2月24日仁醫
    事字第11101000號函暨檢附診療說明書、GOOGLE街景圖、公
    路監理電子匣門查詢資料、交通部公路總局臺中區監理所11
    1年8月17日投鑑字第1110186490號函暨檢附鑑定意見書（11
    1年度他字第109號卷第11至32、40至43、57、58、67頁；本
    院卷第59至62頁）可證，足認被告之自白與事實相符，堪可
    採信。且被告上開過失行為與告訴人所受上開重傷害結果間
    ，具有相當因果關係，亦可認定。本案事證明確，被告犯行
    堪以認定，應依法論科。
二、論罪科刑：
  ㈠道路交通管理處罰條例第86條第1項關於汽車駕駛人無駕駛執
    照駕車、酒醉駕車，因而致人受傷或死亡，依法應負刑事責
    任者，加重其刑至2分之1之規定，係就修正前刑法第276條
    第1項、第2項、第284條第1項、第2項各罪犯罪類型變更之
    個別犯罪行為予以加重，而成另一獨立之罪名，屬刑法分則
    加重之性質（最高法院99年度台非字第198號判決意旨參照
    ）。被告為如事實欄所示之犯行時，並未考領駕駛執照，為
    被告所是認，並有公路監理電子閘門查詢資料可憑，該當道
    路交通管理處罰條例第86條第1項所規定之「無駕駛執照駕
    車」至明，自應依道路交通管理處罰條例第86條第1項之規
    定加重其刑。核被告所為，係犯道路交通管理處罰條例第86
    條第1項、刑法第284條後段之機車駕駛人，無駕駛執照駕車
    因而犯過失致人重傷罪。
　㈡被告於肇事後留在現場，於警方據報前往現場處理時，當場
    承認為肇事人而自首接受裁判等情，有自首情形紀錄表在卷
    可佐（111年度他字第109號卷第17頁），符合自首之規定，
    依刑法第62條前段規定減輕其刑。
  ㈢本院審酌：被告未領有駕駛執照，竟貿然騎乘機車上路，且
    疏未遵守交通規定，跨越雙黃實線，逆向斜穿道路，過失程
    度甚大，為本件車禍之肇事原因，致被害人受有上開重傷害
    結果，所生損害非輕，行為實不足取；另考量被告前無犯罪
    之紀錄，素行良好，本案為過失犯罪，其於偵審程序皆坦承
    犯罪事實，雖有意願賠償，然雙方就賠償金額無法取得共識
    而未能調解成立；告訴人於本院審理時表示被告犯後態度惡
    劣，請求從重量刑之意見（本院卷第101頁）；被告自述為
    國中畢業，家境貧困，從事手工業，工作不穩定（本院卷第
    102頁）之家庭生活經濟情況等一切量刑事項，量處如主文
    所示之刑。  
三、如不服本件判決，得自收受送達之翌日起20日內，表明上訴
    理由，向本院提起上訴狀（須附繕本）。
據上論斷，應依刑事訴訟法第273 條之1 第1 項、第299 條第1 
項前段，判決如主文。
本案經檢察官石光哲提起公訴，檢察官林孟賢到庭執行職務。
中　　華　　民　　國　　111 　年　　10　　月　　17 　 日
                        刑事第三庭  法  官    顏紫安
以上正本與原本無異。
如不服本判決應於收受送達後20日內向本院提出上訴書狀，並應
敘述具體理由；其未敘述上訴理由者，應於上訴期間屆滿後20日
內向本院補提理由書（均須按他造當事人之人數附繕本）「切勿
逕送上級法院」。
告訴人或被害人如對於本判決不服者，應具備理由請求檢察官上
訴，其上訴期間之計算係以檢察官收受判決正本之日期為準。
                                    書記官    劉芳竺
中　　華　　民　　國　　111 　年　　10　　月　　18　　日
附錄本判決論罪科刑法條：
道路交通管理處罰條例第86條：
汽車駕駛人，無駕駛執照駕車、酒醉駕車、吸食毒品或迷幻藥駕
車、行駛人行道或行經行人穿越道不依規定讓行人優先通行，因
而致人受傷或死亡，依法應負刑事責任者，加重其刑至二分之一
。
汽車駕駛人，在快車道依規定駕車行駛，因行人或慢車不依規定
，擅自進入快車道，而致人受傷或死亡，依法應負刑事責任者，
減輕其刑。
刑法第284條
因過失傷害人者，處1年以下有期徒刑、拘役或10萬元以下罰金
；致重傷者，處3年以下有期徒刑、拘役或30萬元以下罰金。